【裁判字號】    89,上易,4548
【裁判日期】    900215
【裁判案由】    詐欺
【裁判全文】
臺灣高等法院刑事判決                          八十九年度上易字第四五四八號
    上  訴  人
    即  被  告  乙○○
右上訴人，因詐欺案件，不服臺灣台北地方法院，八十八年度易字第二一七四號，中
華民國八十九年八月二十九日第一審判決（起訴案號：臺灣台北地方法院檢察署八十
八年偵續字第八六號）提起上訴，本院判決如左：
    主      文
原判決撤銷。
乙○○以詐術得財產上不法之利益，處拘役伍拾日，如易科罰金以三百元折算一日。
    事      實
上訴人即被告乙○○明知自己資力有限，無法負擔高額保費，竟對外佯稱其父贈予新
台幣（以下同）一千萬元等語，並於八十六年一月十七日投保年繳保費達十一萬九千
零十九元之幸福人壽保險股份有限公司（以下稱幸福人壽公司）「富泰增值終身壽險
」，同時表示資金暫遭凍結，一時無法付款，需由保險業務員暫為墊付等語，使保險
業務員甲○○誤信其具有支付能力而陷於錯誤，代為墊付第一期保險費十一萬零十九
元，乙○○因此而免除對於幸福人壽公司之該期保險費債務。嗣因乙○○未償還甲○
○之代墊金額且避不見面，甲○○始知受騙。案經甲○○訴由臺灣臺北地方法院檢察
署檢察官偵查起訴。
    理      由
一、右揭事實，業據被告乙○○於審理時供承不諱，核與告訴人甲○○指訴情節相符
    ，並有幸福人壽公司八十九年七月二十五日管法字第０七六號函（附要保書、預
    收第一次保險費相當額送金單及繳費明細）一件附卷可稽。被告雖曾一度辯稱係
    為幫助業績而同意投保，不知保費高達十一萬九千零十九元，亦不知甲○○為實
    際代墊款項之人云云。
二、然查，甲○○於被告投保前即曾詢問其資力能否負擔每月約一萬元之保費，而經
    被告表示可以（見原審法院八十九年七月十三日筆錄），其後具體之保費金額亦
    記載於要保書第四頁上方，並交被告在同頁下方簽名要保，有要保書一件附卷可
    稽，被告自無諉為不知保費金額之理。又被告既誇大資力而於投保時表示因資金
    被凍結，一時無法支付，需由業務員暫時墊付等語（詳同前筆錄），自有使他人
    誤信其說詞代為墊款之故意，此不因實際之資金來源不同而有影響，被告所辯前
    詞為不足採。本件事證明確，被告行洵堪認定。
三、核被告誇大資力，使甲○○陷於錯誤而代為給付保險費，所為係犯刑法第三百三
    十九條第二項之詐欺得利罪，公訴人認係同條第一項之詐欺取財罪，容有誤會，
    起訴法條應予變更。原審法院為之科刑判決，其結果本無不當，然因刑法第四十
    一條業於九十年一月十日公佈生效，新舊法比較之結果以新法有利於行為人，原
    審裁判時未及此，故合予撤銷自為判決。爰審酌被告犯罪之動機、目的、手段及
    其得利金額、所生危害與犯罪後之態度等一切情狀，量處如主文第二項所示之刑
    （與原判同），併諭知換刑折算之標準。
四、公訴意旨另認被告於八十六年間，連續向李春美、陳祉凝（起訴書誤載為陳祖凝
    ）等人詳稱其父有交付一千萬元供其購屋之用，但因故被凍結，致李春美、陳祉
    凝因而陷於錯誤，認其有清償能力，分別借款幾千元及三千二百元，是認被告該
    部分行為亦涉有刑法第三百三十九條第一項之詐欺取財罪嫌云云。本件公訴人認
    被告涉有右揭詐欺取財犯行，無非以李春美、陳祉凝指述被告向渠等借款未還為
    主要論據，惟訊之被告則堅決否認施用詐術借款。查被告雖曾向李春美、陳祉凝
    提及其父給予一千萬元作為購屋之用，惟其借款時係以手頭不便欠缺生活費用為
    由，向李春美、陳祉凝進行數百元至三千元不等之小額借貸，李春美、陳祉凝亦
    均基於舊識情誼允借款項，此據李春美、陳祉凝分別證述在卷（見原審法院八十
    八年八月十日、八十九年七月二十五日筆錄）；參以渠等間借款金額合計未逾萬
    元，以被告時有正當工作及收入之情形，亦非顯無資力清償，因認該部分核屬一
    般友人間之金錢借貸，並無利用誇大資力方式行詐之情形。此外復查無其他積極
    證據足認被告此部分有何詐欺取財犯行，該部分犯罪即屬不能證明，惟因公訴人
    認此與前開論罪科刑部分具有連續犯之裁判上一罪關係，故不另為無罪之諭知。
據上論斷，應依刑事訴訟法第三百六十九條第一項上段、第三百六十四條、第二百九
十九條第一項上段、第三百條，刑法第二條第一項上段、第四十一條第一項上段、第
三百三十九條第二項、第一項，罰金罰鍰提高標準條例第一條前段，判決如主文。
本案經檢察官郭文東到庭執行職務。
中    華    民    國   九十       年      二        月     十五         日
                        臺灣高等法院刑事第一庭
                            審判長法  官  李  相  助
                                  法  官  蔡  光  治
                                  法  官  王  振  興
右正本證明與原本無異。
不得上訴。
                                  書記官  賴  淑  真
中    華    民    國      九十    年      二        月     十六         日
附錄：本案論罪科刑法條全文：
刑法第三百三十九條第二項：
意圖為自己或第三人不法之所有，以詐術使人將本人或第三人之物交付者，處五年以
下有期徒刑、拘役或科或併科一千元以下罰金。
以前項方法得財產上不法之利益或使第三人得之者亦同。
前二項之未遂犯罰之。


司法院資訊處製作；財團法人民間司法改革基金會備份。
